【裁判字號】    97,易,448
【裁判日期】    980424
【裁判案由】    詐欺
【裁判全文】
臺灣花蓮地方法院刑事判決               97年度易字第448號
公  訴  人  臺灣花蓮地方法院檢察署檢察官
被      告  乙○○
上列被告因詐欺案件，經檢察官提起公訴 （97年度偵緝字第297
號），本院判決如下：
    主  文
乙○○幫助意圖為自己不法之所有，以詐術使人將本人之物交付
，累犯，處有期徒刑陸月，如易科罰金，以新臺幣壹仟元折算壹
日。
    事實及理由
一、乙○○前因竊盜案件，經本院95年度花簡字第62號判決判處
    有期徒刑6月確定，嗣於民國 95年10月19日縮刑期滿執行完
    畢，仍不知悔改。其得預見將本人之金融機關帳戶存摺、提
    款卡（含密碼）交付予不相識之人使用，有被犯罪集團利用
    作為詐欺取財轉帳匯款等犯罪工具之可能，竟基於幫助他人
    犯詐欺取財罪之不確定故意，於 97年2月28日，在花蓮南埔
    知卡宣公園，將其於中華郵政股份有限公司新城郵局開設之
    00000000000000號帳號存摺、提款卡（含密碼）交予詐欺集
    團成員使用。嗣該詐欺集團成員取得上揭帳戶存摺及提款卡
    後，意圖為自己不法所有，為下列犯行：
  (一)於97年3月3日，撥打電話向林信成佯稱要伊贊助跑路費，林
    信成因此陷於錯誤，依指示匯款新台幣（下同）20萬元至乙○○上揭郵局帳戶，遭提領一空；
  (二)於97年3月6日，撥打電話向辜耀興佯稱不付跑路費就要對辜
    耀興公司及家人不利，辜耀興因此陷於錯誤，依指示匯款10
    萬元至乙○○上揭郵局帳戶，遭提領一空；
  (三)於 97年3月17日，撥打電話向甲○○佯稱不付跑路費就要將
    甲○○經營之公司砸爛，甲○○因此陷於錯誤，依指示匯款
    20萬元至乙○○上揭郵局帳戶，嗣因郵局發覺有異而圈存止
    付，甲○○始發覺受騙，委由丙○○報警處理，詐欺集團因
    此未能提領得款，為警循線查知上情。
二、按被告以外之人於審判外之言詞或書面陳述，除法律有規定
    者外，不得作為證據，又被告以外之人於審判外之陳述，雖
    不符前四條之規定，而經當事人於審判程序同意作為證據，
    法院審酌該言詞陳述或書面陳述作成時之情況，認為適當者
    ，亦得為證據。當事人、代理人或辯護人於法院調查證據時
    ，知有第159條第1項不得為證據之情形，而未於言詞辯論終
    結前聲明異議者，視為有前項之同意，刑事訴訟法第 159條
    第1項、第 159條之5分別定有明文。查證人林信成、辜耀興
    、丙○○於警詢之證詞，均屬審判外之言詞陳述，惟經當事
    人於準備程序同意有證據能力，且審酌該言詞陳述作成時之
    情況，並無不適當之情事，依上開規定，應具有證據能力，
    合先敘明。
三、訊據被告乙○○矢口否認有何幫助詐欺取財犯行，辯稱：「
    我是在 97年2月28日遺失郵局的存摺、金融卡，我把東西放
    在我的包包裡面，帶到花蓮南埔知卡宣公園，我跟我哥哥在
    那裡從事噴漆工作，到中午要休息時，我才發現我掛在廁所
    外面的包包整個不見了，包包裡面有身分證、健保卡、郵局
    的提款卡、郵局存摺1本、合作金庫提款卡、1百多元的現金
    ，我沒有帶家裡的鑰匙，我的帳戶密碼是由我媽媽寫在提款
    卡的護套上面，因為平常提款卡都是我媽媽保管的，剛好97
    年2月間我媽媽搬家，所以由我自己保管2個帳戶的存摺、提
    款卡，合作金庫的存摺我放在家裡，發現遭竊後，我沒有去
    報案，但我哥哥跟我說要補辦證件的話，要去登報遺失，所
    以我有去登報，我沒有去郵局掛失是因為我工作很忙，而且
    帳戶裡面才剩1百多元，我的學歷是國光高職1年級休學」云
    云，惟查：
  (一)被害人林信成、辜耀興、甲○○分別於 97年3月間，接獲詐
    騙集團佯稱要索取跑路費之電話，因此陷於錯誤，分別於97
    年 3月3日、3月6日、3月11日匯款20萬元、10萬元、20萬元
    至被告新城郵局帳戶，除甲○○之款項遭郵局認係異常交易
    而圈存抵銷，未遭詐騙集團成員提領得逞外，其餘30萬元款
    項均遭提領一空之事實，業據證人林信成、辜耀興、丙○○
    於警詢中證述明確，並有客戶歷史交易清單、匯款委託書（
    代支出傳票）各乙份、匯款申請書 2份在卷可參，首堪認定
    。
  (二)按照卷附客戶歷史交易清單所示，於96年12月21日，被告之
    郵局帳戶內僅存有 183元，之後即無任何交易，是該帳戶內
    既無充裕資金，且已逾 2個月未曾使用，被告為高職肄業，
    具有正常智識程度之成年人，既明知要去公共場所施工，焉
    有將平日閒置不用之帳戶存摺、提款卡（含寫在護套上之密
    碼）置於包包帶至公園，且將裝有重要證件、財物之包包，
    任意懸掛在離開自己視線及監督範圍，屬人來人往之公用廁
    所外，導致包包整個不見之可能？其所述違反常情，難以採
    信。
  (三)又被告自稱於 97年2月28日即已發現「遭竊」，然該帳戶係
    遲至97年3月3日始有被害人林信成匯入20萬元，按常理判斷
    ，一般人於帳戶存摺、提款卡（含密碼）遭竊時，均知立即
    通知金融機關掛失提款卡或報警，以免存款遭盜領或無端成
    為詐騙集團使用之人頭帳戶，衍生法律責任，豈有拖延數日
    ，既不掛失，亦不報警之理？又被告雖提出97年3月2日更生
    日報乙份，證明其有刊登遺失新城郵局存款簿及提款卡等證
    件啟事之事實，然被告先前辯稱不去掛失之理由，係因伊工
    作繁忙，且帳戶內僅餘 1百多元云云，然其以電話掛失提款
    卡，當比前往報社擬具遺失啟事，委託刊登廣告容易，其卻
    寧願花費比帳戶餘額更多之 180元（有更生日報社股份有限
    公司廣告收據乙紙附卷可參），於97年3月1日撥空前往報社
    委託刊登啟事，更足徵本有充裕之時間足以通知郵局掛失並
    報警，其卻刻意不為，足認其確有提供帳戶幫助詐騙集團詐
    欺取財之犯意，至其刊登遺失啟事之行為，應係事後掩飾犯
    意之舉，尚不能據此對被告為何有利之認定。綜上，本件事
    證明確，被告犯行堪以認定，應予依法論科。
四、被告係基於幫助詐欺取財之不確定故意，提供郵局帳戶、提
    款卡（含密碼）予犯罪集團供作詐騙使用，乃屬從事詐欺取
    財構成要件以外之行為。是核被告所為幫助詐騙林信成、辜
    耀興部分，係犯刑法第30條第1項前段、第 339條第1項詐欺
    取財罪之幫助犯。被告所為幫助詐騙甲○○部分，係犯刑法
    第30條第1項前段、第339條第3項、第1項詐欺取財罪未遂之
    幫助犯。又被告以一幫助行為提供上開帳戶，幫助詐欺集團
    侵害被害人 3人之財產法益，為一行為觸犯數罪名之想像競
    合犯關係，是檢察官原雖未就被告幫助詐欺被害人林信成、
    辜耀興部分之犯罪事實提起公訴，惟既經公訴檢察官當庭補
    充，且補提證人林信成、辜耀興之警詢筆錄，此部分與原起
    訴部分復有裁判上一罪之關係，本院應併予審理，並從一重
    之幫助詐欺取財罪處斷。
五、被告有如前所述經執行有期徒刑完畢之事實，有台灣高等法
    院被告前案紀錄表乙份附卷可稽，其於 5年內故意再犯本案
    有期徒刑以上之罪，為累犯，應依刑法第47條第 1項之規定
    加重其刑。被告所為幫助犯行，應依刑法第30條第 2項按正
    犯之刑減輕，並依法先加後減之。爰審酌被告提供郵局帳戶
    予詐欺集團使用，實際上助長詐騙財產犯罪之風氣，並造成
    3名無辜民眾受騙而受有 30萬元之損失，為當今社會詐財事
    件發生根源之一，不僅擾亂金融交易往來秩序，且致使執法
    人員難以追查該詐騙集團之真實身分，復參酌其高職肄業之
    智識程度，及犯罪後矢口否認犯行，迄未賠償被害人之損害
    等一切情狀，認公訴人具體求刑有期徒刑10月尚屬過重，爰
    量處如主文所示之刑，並諭知易科罰金之折算標準，以示懲
    儆。
據上論斷，依刑事訴訟法第299條第1項前段，刑法第 30條第1項
前段、第2項、第339條第1項、第47條第1項、第 41條第1項前段
，刑法施行法第1條之1，判決如主文。
本案經檢察官吳文正到庭執行職務
中    華    民    國    98    年    4     月    24    日
                  刑事第一庭    審判長  張健河
                                法  官  魏俊明
                                法  官  蕭一弘
以上正本證明與原本無異。
如不服本判決應於收受送達後10日內向本院提出上訴書狀，並應
敘述具體理由。其未敘述上訴理由者，應於上訴期間屆滿後20日
內向本院補提理由書 (均須按他造當事人之人數附繕本)「切勿
逕送上級法院」。告訴人或被害人如對於本判決不服者，應具備
理由請求檢察官上訴，其上訴期間之計算係以檢察官收受判決正
本之日期為準。
中    華    民    國    98    年    4     月    24    日
                                書記官
附錄本判決論罪之法律條文：
中華民國刑法第339條：
意圖為自己或第三人不法之所有，以詐術使人將本人或第三人之
物交付者，處5年以下有期徒刑、拘役或科或併科1千元以下罰金
。
以前項方法得財產上不法之利益或使第三人得之者，亦同。
前二項之未遂犯罰之。


司法院資訊處製作；財團法人民間司法改革基金會備份。
